臺灣基隆地方法院刑事判決
110年度訴字第215號
公  訴  人  臺灣基隆地方檢察署檢察官
被      告  陳仕樺



義務辯護人  陳宜君律師
上列被告因殺人未遂等案件，經檢察官提起公訴（109年度偵字
第5417、5610、6431號、110年度偵字第315、1949號），本院判
決如下：
    主  文
陳仕樺共同犯毀損罪，累犯，處有期徒刑參月，如易科罰金，以
新臺幣壹仟元折算壹日；又共同犯毀損罪，累犯，處有期徒刑參
月，如易科罰金，以新臺幣壹仟元折算壹日；又共同犯傷害罪，
累犯，處有期徒刑貳年肆月。得易科罰金之罪部分，應執行有期
徒刑伍月，如易科罰金，以新臺幣壹仟元折算壹日。
陳仕樺被訴於民國109年5月9日、10日犯毀損罪部分均公訴不受
理。
    事  實
一、陳仕樺及余維彬共同基於毀損之犯意聯絡，於109年5月1日
    凌晨1時30分許，分持余維彬所有之鋁棒1支，在新北市瑞芳
    區鍾旻桓住處外，砸毀鍾旻桓所有之車牌號碼0000-00號自
    用小客車前後擋風玻璃及車窗，致令不堪使用，足生損害於
    鍾旻桓。
二、陳仕樺及余維彬共同基於毀損之犯意聯絡，於109年6月28日
    中午12時許，至新北市瑞芳區鄭㚤涵住處外，由余維彬攜帶
    所有之鐵槌、活動板手各1支至現場，余維彬持鐵槌、陳仕
    樺持活動板手砸毀鄭㚤涵所有之車牌號碼000-0000號自用小
    客車擋風玻璃及車窗，致令不堪使用，足生損害於鄭㚤涵。
三、緣於109年8月17日下午3時許，曹勍至余三兆祖父家商討先
    前出借車輛（車牌號碼0000-00號自小客車）遭撞毀賠償事
    宜，一言不合後余三兆持刀欲傷害曹勍，因被一旁友人阻攔
    而未果，曹勍隨即離開。余三兆心有不甘將此事告知胞兄余
    維彬，余維彬與陳仕樺、余三兆、郭權御共同基於傷害之犯
    意聯絡，於109年8月17日晚上9時30分許，由余維彬攜帶其
    所有之未具殺傷力之瓦斯槍1支、開山刀2把、西瓜刀1把，
    四人共同至基隆市暖暖區「明德宮」遇見曹勍，由陳仕樺持
    西瓜刀、余維彬持瓦斯槍、余三兆、郭權御均持開山刀攻擊
    曹勍，致曹勍受有頭皮開放性傷口約8公分、右上臂開放性
    傷口約8公分、右前臂開放性傷口約6公分等傷害。　
四、案經鍾旻桓、鄭㚤涵、曹勍訴由基隆市警察局第三分局報告
    臺灣基隆地方檢察署檢察官偵查後提起公訴。
    理  由
壹、程序事項
　　被告以外之人於審判外之陳述，雖不符刑事訴訟法第159條
    之1至第159條之4之規定，而經當事人於審判程序同意作為
    證據，法院審酌該言詞陳述或書面陳述作成時之情況，認為
    適當者，亦得為證據，刑事訴訟法第159條之5第1項定有明
    文。經查，檢察官、被告陳仕樺及其辯護人於言詞辯論終結
    前，對於下述本院採為認定犯罪事實依據之各項證據之證據
    能力，均同意有證據能力，本院審酌該等證據之取得過程並
    無瑕疵，與本案待證事實間亦具有相當之關聯性，以之為本
    案證據並無不當，自得採為本件認定事實之基礎。
貳、實體事項
一、上開犯罪事實，業據被告陳仕樺於本院準備程序、審理程序
    時坦承不諱，核與證人即告訴人鍾旻桓、鄭㚤涵、曹勍於警
    詢、偵查及本院審理中之證述大致相符，並有告訴人鍾旻桓
    車損照片5張、監視錄影翻拍照片15張、東弘輪胎保養維修
    單1紙、告訴人鄭㚤涵車損照片12張、行車紀錄器翻拍照片2
    張、告訴人曹勍就醫受傷照片4張、監視錄影翻拍照片17張
    ，長庚醫療財團法人基隆長庚紀念醫院診斷證明書等件在卷
    可稽，被告陳仕樺上開自白與事實相符，均堪信為真實。
二、公訴人認犯罪事實欄四部分，被告陳仕樺係基於殺人之犯意
    聯絡，以西瓜刀攻擊告訴人曹勍，嗣因告訴人曹勍經送醫後
    未死亡而未遂，被告陳仕樺則堅稱沒有殺人犯意，是本件告
    訴人曹勍受有上揭傷害固堪認定，然應審究者，被告究係基
    於傷害之犯意或殺人之犯意而為上開行為。茲分述如下：
  ㈠按殺人罪之成立，須於實施殺害時，即具有使其喪失生命之
    故意，倘缺乏此種故意，縱令造成傷害，亦難以殺人未遂罪
    相繩。而行為人於行為當時，主觀上是否係蓄意戕害他人生
    命、使人受重傷或傷害他人，除應斟酌其使用之兇器種類、
    攻擊之部位、行為時之態度、外顯表示外，尚應深入觀察、
    審究行為人與被害人平日之關係、衝突之起因、行為當時所
    受刺激等是否足以引起其殺人之動機、行為時現場之時空背
    景、下手力道之輕重、雙方武力優劣、行為手段是否猝然致
    被害人難以防備、被害人受傷之情形及攻擊後之後續動作等
    各項因素綜合加以研析，並參酌社會一般經驗法則為斷，作
    為認定其犯意之所在，是以被害人受傷部位如何，犯人所用
    兇器如何，雖可供認定事實之資料，究不能為殺人之絕對標
    準，自不能僅因被害人受傷之位置係屬人體要害，即認定加
    害人自始即有殺害被害人之犯意。
　㈡就告訴人所受傷勢觀之，被告陳仕樺持西瓜刀攻擊曹勍，期
    間曹勍欲逃離時，致曹勍受有頭皮開放性傷口約8公分、右
    上臂開放性傷口約8公分、右前臂開放性傷口約6公分等傷害
    之事實，業經認定如上；又告訴人案發後於109年8月17日晚
    上9時26分至醫院急診求診，經診療縫合後於109年8月18日
    凌晨2時即離開急診，有上開診斷證明書在卷可稽，是被告
    陳仕樺之攻擊行為，除頭部外，並未造成告訴人曹勍身體要
    害部位之重大傷害，而告訴人曹勍頭部所受傷勢亦僅有開放
    性傷口。是被告陳仕樺之攻擊行為，經就醫後進行短暫診療
    縫合即可出院，並無致告訴人曹勍死亡之可能，其是否自始
    即有殺害告訴人曹勍之主觀犯意，尚屬有疑。
　㈢以被告陳仕樺、余維彬、余三兆、郭權御等人攻擊告訴人曹
    勍之過程觀之，被告郭權御先於109年8月17日晚上9時5分許
    駕駛車輛到達明德宮，被告余維彬亦駕車到達，同日晚上9
    時9分許告訴人曹勍與友人到達現場，隨即於同日晚上9時10
    分許，遭被告余三兆、余維彬、陳仕樺、郭權御等人持瓦斯
    槍、開山刀、西瓜刀攻擊，告訴人曹勍被攻擊後即逃離，並
    於9時11分許查看傷勢，隨後被告余維彬、郭權御駕車追趕
    ，僅有被告郭權御下車持刀械攻擊告訴人曹勍右手，於9時1
    2分許被告余維彬、郭權御即駕駛車輛逃離現場，有監視錄
    影翻拍照片在卷可稽（見110年度偵字第1949號卷一第345至
    361頁）。衡諸被告陳仕樺手持西瓜刀，而告訴人曹勍被砍
    傷之後手無寸鐵，被告陳仕樺仍有攻擊機會，並非迫於態勢
    而無法再行攻擊，若被告陳仕樺主觀上有致告訴人曹勍於死
    之殺人犯意，理應繼續直接持刀械攻擊告訴人曹勍致命之重
    要部位從容行兇，以遂其目的才是，然此時被告陳仕樺卻捨
    此未為，只僅造成告訴人頭皮、右上臂、右前臂開放性傷口
    即停手離開現場，被告陳仕樺之行徑，不無教訓、洩憤之意
    味，顯見被告陳仕樺應係基於傷害之犯意，並無取人性命之
    意思。況告訴人曹勍於警詢時稱本件起因係被告余三兆把其
    所有之自用小客車撞壞，告訴人曹勍向其索討後續賠償費用
    而起衝突（見110年度偵字第1949號卷一第115頁），被告陳
    仕樺與告訴人曹勍間並無深仇宿怨，亦無衝突無利害關係，
    實無殺死告訴人曹勍之動機，公訴人徒以被告陳仕樺持刀械
    攻擊告訴人曹勍，遽認被告陳仕樺有殺人之犯意，尚非確論
    。
  ㈣從而，被告陳仕樺與告訴人曹勍彼此無深仇大恨，綜合被告
    陳仕樺之犯罪動機、下手力道程度、攻擊的次數、攻擊行為
    結束後之舉措等各節，依經驗法則、論理法則審慎判斷，被
    告陳仕樺所為雖造成告訴人曹勍驚恐不已且受有前述危及性
    命之嚴重傷害，然公訴人所舉事證，尚不足以證明被告陳仕
    樺確係基於殺人之犯意而為，本院認定被告陳仕樺本件犯行
    ，係基於傷害之犯意而為之，公訴人認被告陳仕樺係犯刑法
    第271條第2項、第1項殺人未遂罪，容有未洽。
三、依上開證人之證述內容及卷附之各項補強證據已足資擔保被
    告陳仕樺所為之前開任意性自白之真實性，自得據被告陳仕
    樺前開任意性自白及各該補強證據，採信被告任意、真實之
    自白，認本件事證明確，被告陳仕樺之上開犯行均洵堪認定
    ，均應予依法論科。
四、論罪科刑
  ㈠核被告陳仕樺就犯罪事實欄一所為，係犯刑法第354條毀損罪
    ，被告陳仕樺與被告余維彬間有犯意聯絡及行為分擔，應論
    以共同正犯；就犯罪事實欄二所為，係犯刑法第354條毀損
    罪，被告陳仕樺與被告余維彬有犯意聯絡及行為分擔，應論
    以共同正犯；就犯罪事實欄三所為，係犯刑法第277條第1項
    之傷害罪，公訴人起訴認被告涉犯殺人未遂罪嫌，容有未洽
    ，業如前述，然其社會基本事實相同，爰依刑事訴訟法第30
    0條規定，變更起訴法條而為審理。被告陳仕樺就上開傷害
    犯行，與被告余維彬、余三兆、郭權御有犯意聯絡及行為分
    擔，應論以共同正犯。
　㈡被告陳仕樺所犯上開毀損罪2罪、傷害罪1罪，犯意個別，行
    為互殊，應分論併罰。
　㈢累犯裁量部分：
  1.被告陳仕樺前曾因違反毒品危害防制條例等案件，經本院以
    107年度基簡字第392號判決判處有期徒刑2月、107年度基簡
    字第922號判決判處有期徒刑3月，上開案件經本院以107年
    度聲字第902號裁定定應執行有期徒刑3月確定，於107年11
    月8日易科罰金執行完畢，有臺灣高等法院被告前案紀錄表
    在卷可稽。其於徒刑執行完畢後5年內故意再犯本件有期徒
    刑以上之三罪，均為累犯。
  2.參酌被告陳仕樺所犯上揭前案之犯罪型態、罪質、犯罪情節
    均與本件迥異，雖於上揭前案執行完畢後5年內再犯本案，
    然依卷內事證，尚難認被告陳仕樺具有特別之惡性或對刑罰
    反應力特別薄弱之情形，本件尚無依刑法第47條第1項加重
    法定最低本刑之必要，爰不予加重其刑。
　㈣爰以行為人之責任為基礎，就犯罪事實一部分，審酌被告被
    告陳仕樺因被告余維彬之友人與告訴人鍾旻桓有所糾紛，即
    與被告余維彬共同以鋁棒砸毀告訴人鍾旻桓所有之自用小客
    車擋風玻璃及車窗；犯罪事實二部分，被告陳仕樺因被告余
    維彬與告訴人鄭㚤涵之男友陳劭宇有爭執，即與被告余維彬
    共同以鐵鎚及活動板手、砸毀告訴人鄭㚤涵之自用小客車擋
    風玻璃；犯罪事實三部分，被告陳仕樺僅因告訴人曹勍與被
    告余三兆間有車損賠償糾紛，即與被告余維彬、余三兆、郭
    權御共同持瓦斯槍、開山刀、西瓜刀砍傷告訴人曹勍，上開
    犯罪所生之危害不輕，被告陳仕樺雖均坦承犯行，然迄未與
    任何告訴人達成和解或賠償其損害，犯後態度非佳，難認有
    悔改及反省之心，兼衡被告陳仕樺於本院審理中自陳高中肄
    業之學歷，現因另案入監服刑中，前為服務業，離婚有一子
    由其母照顧，經濟勉持等一切情狀，分別量處如主文所示之
    刑，另就所犯毀損二罪均諭知易科罰金折算標準，以資儆懲
    。並就得易科罰金之罪部分，考量其犯罪行為之不法與罪責
    程度，及對被告陳仕樺施以矯正之必要性，定應執行刑暨諭
    知易科罰金之折算標準如主文所示。
參、公訴不受理部分：　　
一、公訴意旨另略以：被告陳仕樺、余維彬基於毀損之犯意聯絡
    ，於109年5月9日晚上9時39分許、109年5月10日晚上6時20
    分許，分持鋁球棒，在新北市瑞芳區鍾旻桓住處外，砸毀鍾
    旻桓所有車牌號碼0000-00號自用小客車前後擋風玻璃及車
    窗，致令不堪使用，因認被告陳仕樺涉犯刑法第354條毀損
    罪嫌。　　
二、上開犯行，公訴人認被告陳仕樺涉犯刑法第354條毀損罪嫌
    ，該罪名依同法第357條之規定須告訴乃論。茲因告訴人鍾
    旻桓於偵查中證稱：「（是否還要提告？）只要5月1日那一
    次我要提告。9號及10號我不告，因為不曉得是誰砸的」（
    見109年度他字第1328號卷一第480頁），故被告陳仕樺所涉
    上開犯行未經告訴人鍾旻桓告訴，爰依刑事訴訟法第307條
    、第303條第3款規定，不經言詞辯論，逕為諭知不受理之判
    決。
據上論斷，應依刑事訴訟法第299條第1項前段、第300條、第303
條第3款，判決如主文。
本案經檢察官林渝鈞提起公訴，檢察官高永棟到庭執行職務。
中　　華　　民　　國　　111 　年　　8 　　月　　25　　日
                  刑事第二庭  審判長法  官  王福康
                                    法  官  鄭富容
                                    法  官  李  岳
以上正本證明與原本無異。
如不服本判決應於收受送達後20日內向本院提出上訴書狀，並應
敘述具體理由；其未敘述上訴理由者，應於上訴期間屆滿後20日
內向本院補提理由書(均須按他造當事人之人數附繕本)「切勿逕
送上級法院」。
中　　華　　民　　國　　111 　年　　8 　　月　　25　　日
                                    書記官  白豐瑋
附錄本案所犯法條全文：
刑法第277條
傷害人之身體或健康者，處5年以下有期徒刑、拘役或50萬元以
下罰金。
犯前項之罪，因而致人於死者，處無期徒刑或7年以上有期徒刑
；致重傷者，處3年以上10年以下有期徒刑。
刑法第354條
毀棄、損壞前二條以外之他人之物或致令不堪用，足以生損害於
公眾或他人者，處 2 年以下有期徒刑、拘役或 1 萬 5 千元以
下罰金。